【裁判字號】    89,交上易,1384
【裁判日期】    890808
【裁判案由】    過失致死
【裁判全文】
臺灣高等法院臺中分院刑事判決                八十九年度交上易字第一三八四號
    上訴人  即
    被      告  丙○○
右上訴人因過失致死案件，不服台灣台中地方法院八十八年度交易字第六九二號，中
華民國八十九年五月八日第一審判決（起訴案號：台灣台中地方法院檢察署八十八年
度偵字第二二八一二號），提起上訴，本院判決如左：
      主  文
上訴駁回。
      事實及理由
一、本案經本院審理結果，認第一審判決認事用法及量刑均無不當，應予維持，並引
    用第一審判決書記載之事實、證據及理由（如附件）。
二、上訴人即被告丙○○，以陳美合駕駛機車在快車道行駛，且未至交岔路口即左轉
    ，侵入人行穿越道，致與伊所駕駛直行車碰撞，本件肇事地點非交岔口中心處，
    況道路交通安全規則第一百零二條規定，係指汽車而言，且伊於肇事後即自首坦
    承罪行，並將陳美合送醫，原審未予審酌未當等為由，提起上訴，惟查被告於偵
    查中坦承，係在路口肇事，而依卷附道路交通事故調查報告表及照片顯示，被害
    人所騎機車倒地刮痕在斑馬線之前，依此推斷撞擊點應在路口，證人即處理警員
    丁○○於本院審理中亦證述：依刮痕位置繪製現場圖，應在斑馬線前撞到等語，
    次查道路交通安全規則第一百零二條係對汽車行駛至交岔路口，其行進、轉彎之
    規定，被告所駕駛者係汽車，自應遵守，況道路交通安全規則第二條第一項第一
    款所謂之汽車，指在道路上不依軌道或電力架線而以原動機行駛之車輛 (包括機
    器腳踏 )，且道路交通安全規則就機車行駛至交岔路口，其行進轉彎應如何，並
    未另有特別規定，第一百零二條規定之適用，自不應排除機車，再查原審判決業
    已審酌被告自首及犯罪後之態度良好等一切情狀量刑，於理由中敘述基詳，本件
    被告上訴並無理由，應予駁回。
三、據上論斷，應依刑事訴訟法第三百七十三條、第三百六十八條，判決如主文。
本案經檢察官甲○○到庭執行職務。
中      華      民      國    八十九     年     八     月      八     日
                                  臺灣高等法院臺中分院刑事第九庭
                                        審判長法  官  胡  森  田
                                              法  官  趙  春  碧
                                              法  官  康  應  龍
右正本證明與原本無異。
不得上訴。
                                              書記官  陳  明  珠
中      華      民      國    八十九     年     八     月      十     日
                                                                      Ｃ
臺灣臺中地方法院刑事判決                        八十八年度交易字第六九二號
    公  訴  人  臺灣台中地方法院檢察署檢察官
    被      告  丙○○  男二十五歲（民國○○○年○月○○○日生）
                        住台中縣豐原市○○路六二二號
                        身分證統一編號：Ｈ一二二二九五號
右列被告因過失致人於死案件，經檢察官提起公訴（八十八年度偵字第二二八一二號
），本院判決如左：
    主      文
丙○○因過失致人於死，處有期徒刑陸月，如易科罰金，以參佰元折算壹日。
    事      實
一、丙○○於民國八十八年六月三日上午九時三十分許，駕駛車牌號碼Ｂ七—０二八
    三號自用小客車，沿台中縣豐原市○○街，由北往南方向行駛，途經豐南街、育
    德街交岔路口時，原應注意汽車行駛時，應遵守當地行車速率限制及駕駛人應注
    意車前人車狀況，並隨時採取必要之安全措施，及直行車未進入交岔路口，而轉
    彎車已達中心處開始轉彎，直行車應讓轉彎車先行等交通規則規定，且依當時天
    候晴、路面乾燥無缺陷、視距良好，又無不能注意之情形，詎丙○○竟於速限時
    速四十公里之路段猶冒然以時速六十公里之超速前進，復因閃避逆向行駛之機車
    ，而疏未注意車前狀況，不慎撞及騎乘車號ＴＨＧ—六六六號輕型機車，沿豐南
    街由東往西方向左轉育德街，並已至路口中心處開始左轉之陳美合，致陳美合人
    車倒地，受有第五、六頸椎骨折脫位併四肢癱瘓之傷害，經送醫急救，延至八十
    八年七月九日上午十時十三分許不治死亡。丙○○於肇事後，主動報案，並向到
    場警員陳述肇事經過，自首而接受裁判。
二、案經台中縣警察局豐原分局報請台中地方法院檢察署檢察官相驗後自動檢舉偵查
    起訴。
    理      由
一、訊據被告丙○○對於右揭時、地肇事致被害人陳美合受傷之事實固坦承不諱，惟
    辯稱被害人轉彎車未讓直行車先行，亦與有過失，且被害人係送醫一個月後大量
    出血死亡，是否因車禍所致尚有疑義云云。查，被告駕車肇事並致被害人受傷之
事實，有道路交通事故調查報告表、現場圖、現場照片、診斷證明書在卷足憑。
    而被害人確因本件車禍致死，亦經被害人家屬乙○○到庭陳述被害人因車禍頸椎
    受傷，一直住在加護病房，並未出院過等語在卷明確，並有台灣台中地方法院檢
    察署檢察官督同法醫師相驗明確，製有相驗屍體證明書、驗斷書、勘驗筆錄附卷
    可稽。是被告辯稱被害人非因本件車禍死亡，諉不足採。
二、按行車速度，依標誌之規定，無標誌者，在市區道路，時速不得超過四０公里；
    又汽車行駛時，駕駛人應注意車前狀況，並隨時採取必要之安全措施；另汽車行
    駛至交岔路口時，轉彎車應讓直行車先行，但直行車尚未進入交岔路口，而轉彎
    車已達中心處開始轉彎，直行車應讓轉彎車先行，道路交通安全規則第九十三條
    第一項、第九十四條第三項、第一百零二條第一項第六款分別定有明文。經查，
    依卷附之道路交通事故調查報告表所載，本案肇事路段之車行速率限制為四０公
    里以下，且當時天候晴、路面乾燥無缺陷、視距良好，被告於前揭時地駕駛車輛
    ，應注意能注意而不注意上開規定，仍貿然超速行駛，復未注意車前狀況，以致
    肇事，被告之行為顯有過失。次查，依卷附現場圖及照片所示：被害人機車被撞
    倒地刮地痕起點在交岔路口附近，機車被撞後退歸第一段距離後小客車煞車左輪
    長約十一˙二公尺，右輪長約八˙五公尺後停車，機車被撞倒地於小客車停車位
    置車頭前方，機車被撞推後刮地全長約三十˙九公尺，小客車前保險桿、前引擎
    蓋、前擋風玻璃多處損壞，認被告駕駛自小客車行經交岔路口，未減速反超速行
    駛且預見狀況未採取安全措施，於閃避不明車輛時，撞及已達路口中心處開始左
    轉之機車，為肇事原因。被害人業已達中心處開始轉彎，因認無肇事原因。台灣
    省車輛行車事故覆議鑑定委員會亦同此認定，有該委員會覆函一紙附卷可稽。是
    被告超速行駛，未注意車前狀況，並雖為直行車，惟因避讓他逆向不明車輛，未
    讓已達路口中心處開始左轉之被害人機車先行，為本件肇事之原因，被告顯有過
    失甚明，其辯稱被害人亦與有過失，顯係卸責之詞，不足採信。綜上，被害人無
    過失，且確因本件車禍致死，是被告之過失行為與被害人之死亡間自具有相當之
    因果關係。本件事證已臻明確，被告之犯行洵堪認定。
二、核被告所為，係犯刑法第二百七十六條第一項之過失致人於死罪。查，被告於肇
    事後，主動報案，並向到場警員陳述肇事經過，自首而接受裁判等情，業據被告
    陳明在卷，並有道路交通事故調查報告表、相驗案件初步調查報告表各一份在卷
    可按，其合於自首之要件，爰依法減輕其刑。爰審酌被告過失之程度，因閃避他
    逆向不明車輛肇事致被害人死亡，尚未與被害人家屬達成和解及犯後態度尚稱良
    好等一切情狀，量處如主文所示之刑，並諭知易科罰金之折算標準。
據上論斷，應依刑事訴法第二百九十九條第一項前段、刑法第二百七十六條第一項、
第六十二條前段、第四十一條，罰金罰鍰提高標準條例第一條前段、第二條，判決如
主文。
中      華      民      國    八十九    年      五      月      八      日
                                  台灣台中地方法院交通法庭
                                      法  官    陳  淑  芳
右正本證明與原本無異。
如不服本判決，應於判決送達後十日內向本院提出上訴狀，上訴於臺灣高等法院臺中
分院( 須附繕本 )。
                                          書記官
中      華      民      國    八十九    年      五      月     十一     日
附錄：
刑法第二百七十六條
因過失致人於死者，處二年以下有期徒刑、拘役或二千元以下罰金。
從事業務之人，因業務上之過失犯前項之罪者，處五年以下有期徒刑或拘役，得併科
三千元以下罰金。


司法院資訊處製作；財團法人民間司法改革基金會備份。
